【裁判字號】    97,訴,691
【裁判日期】    970805
【裁判案由】    違反毒品危害防制條例
【裁判全文】
臺灣雲林地方法院刑事判決               97年度訴字第691號
公  訴  人  臺灣雲林地方法院檢察署檢察官
被      告  甲○○
                    （現另案在臺灣雲林第二監獄執行中）
上列被告因違反毒品危害防制條例案件，經檢察官提起公訴（97
年度毒偵字第648 、744 、938 號）及移送併辦（97年度偵字第
1026號），被告於準備程序中就被訴事實為有罪之陳述，經告知
簡式審判程序意旨，並聽取當事人之意見後，本院合議庭裁定改
由受命法官獨任以簡式審判程序審理，判決如下：
    主  文
甲○○施用第一級毒品，累犯，處有期徒刑拾壹月；又施用第二
級毒品，累犯，處有期徒刑柒月；又施用第一級毒品，累犯，處
有期徒刑拾壹月，扣案之注射針筒壹支及橡皮管壹條均沒收；又
施用第一級毒品，累犯，處有期徒刑拾壹月。應執行有期徒刑貳
年拾月，扣案之注射針筒壹支及橡皮管壹條均沒收。
    犯罪事實及理由
壹、程序事項：
    本件經被告甲○○於準備程序期日為有罪之陳述，經受命法
    官告知簡式審判程序之旨，並聽取當事人之意見後，本院認
    無不得或不宜改依簡式審判程序進行之處，爰依刑事訴訟法
    第273 條之1 第1 項，裁定由受命法官獨任進行簡式審判程
    序，則依據刑事訴訟法第273 條之2 、同法第159 條第2 項
    之規定，不適用傳聞法則有關限制證據能力之相關規定；並
    得依同法第310 條之2 之準用同法第454 條之規定製作略式
    判決書，依法僅需記載犯罪事實、證據名稱及應適用之法條
    ，並得以簡略方式為之，合先敘明。
貳、實體事項：
一、構成犯罪事實：
    甲○○前因施用毒品案件，經觀察、勒戒後，認無繼續施用
    毒品之傾向，由臺灣雲林地方法院檢察署檢察官於民國90年
    8 月6 日，以90年度毒偵緝字第100 號為不起訴處分確定。
    復因施用毒品案件，經觀察、勒戒後，認有繼續施用毒品之
    傾向，先送強制戒治，並由該署檢察官以92年度毒偵字第98
    3 號提起公訴，強制戒治部分，因毒品危害防制條例於93年
    1 月9 日修正施行而釋放出所，未完成戒治療程；刑事責任
    部分，則經本院以93年度訴字第2 號分別判處有期徒刑7 月
    、5 月，並定應執行有期徒刑10月確定；復因竊盜案件，經
    本院以93年度虎簡字第140 號判處有期徒刑2 月確定，上開
    3 罪嗣經定應執行有期徒刑11月確定。93年2 月間，又因施
    用毒品案件，經本院以93年度訴字第273 號分別判處有期徒
    刑8 月、6 月，應執行有期徒刑1 年，施用第一級毒品部分
    ，經臺灣高等法院臺南分院以93年度上訴字第631 號改判有
    期徒刑10月，再與施用第二級毒品部分合併定應執行有期徒
    刑1 年2 月確定，前揭罪刑經接續執行，甫於95年5 月4 日
    執行完畢。詎仍不知悔改，而分別為下列施用毒品之行為：
  (一)甲○○基於施用第一級毒品之犯意，於97年3 月7 日下午3
    時許，在其友人「阿亮」位於雲林縣水林鄉順興村之住處，
    以將毒品海洛因摻水置入針筒，再注射手臂血管之方式，施
    用第一級毒品海洛因1 次。
  (二)甲○○基於施用第二級毒品之犯意，於97年3 月11日中午12
    時許，在雲林縣某處，以將毒品甲基安非他命置於鋁箔紙上
    燒烤，吸食其煙氣之方式，施用第二級毒品甲基安非他命1
    次。嗣於97年3 月11日中午12時40分許，在其位於雲林縣口
    湖鄉○○村○○路136 號住處，為警當場查獲，經其同意採
    集尿液送驗後，結果呈甲基安非他命及嗎啡陽性反應。
  (三)甲○○基於施用第一級毒品之犯意，於97年4 月11日下午5
    時許，在其上址住處，以將毒品海洛因摻水置入針筒，再注
    射手臂血管之方式，施用第一級毒品海洛因1 次。嗣於97年
    4 月15日下午3 時許，在雲林縣口湖鄉下崙村下寮8 號，為
    警當場查獲，並扣得其所有供施用毒品海洛因用之注射針筒
    1 支及橡皮管1 條，經其同意採集尿液送驗後，結果呈嗎啡
    陽性反應。
  (四)甲○○基於施用第一級毒品之犯意，於97年4 月29日中午12
    時許，在其上址住處，以將毒品海洛因置於鋁箔紙上燒烤，
    吸食其煙氣之方式，施用第一級毒品海洛因1 次。嗣於97年
    4 月30日下午1 時20分許，因另涉竊盜罪遭通緝，為警緝獲
    ，經其同意採集尿液送驗，並經解送臺灣雲林第二監獄執行
    ，由臺灣雲林第二監獄採集甲○○尿液送驗後，結果均呈嗎
    啡陽性反應。
二、認定犯罪事實所憑之證據：
  (一)臺灣檢驗科技股份有限公司97年3 月26日濫用藥物尿液檢驗
    報告1 紙（港警偵字第0970003017號卷第4 頁）。
  (二)雲林縣警察局北港分局查獲煙毒、麻管嫌犯尿液送檢真實姓
    名對照表1 紙（雲警港偵字第0971000231號卷第13頁）。
  (三)臺灣雲林地方法院檢察署檢察官90年度毒偵緝字第100 號不
    起訴處分書1 份（97年度毒偵字第648 號卷第13頁）。
  (四)臺灣雲林地方法院檢察署檢察官92年度毒偵緝字第115 號、
    92年度毒偵字第983 號起訴書1 份（97年度毒偵字第648 號
    卷第14頁及背面）。
  (五)臺灣雲林地方法院檢察署檢察官93年度毒偵字第490 號起訴
    書1 份（97年度毒偵字第648 號卷第15頁至第16頁）。
  (六)本院93年度訴字第273 號刑事判決1 份（97年度毒偵字第64
    8 號卷第17頁及背面）。
  (七)臺灣檢驗科技股份有限公司97年4 月30日濫用藥物尿液檢驗
    報告1 紙（97年度毒偵字第648 號卷第25頁）。
  (八)雲林縣警察局北港分局查獲毒品案件嫌犯尿液真實姓名對照
    表1 紙（97年度毒偵字第648 號卷第26頁）。
  (九)臺灣雲林第二監獄收容人尿液採集作業確認書1 紙（97年度
    毒偵字第938 號卷第3 頁）。
  (十)檢體採收紀錄表2 紙（97年度毒偵字第938 號卷第4 頁至第
    5 頁）。
  (十一)詮昕科技股份有限公司97年5 月15日濫用藥物尿液檢驗報告
    （97年度毒偵字第938 號卷第6 頁）。
  (十二)刑案資料查註紀錄表1 份（97年度毒偵字第938 號前案資料
    表卷第3 頁至第10頁）。
  (十三)全國施用毒品案件紀錄表1 份（97年度毒偵字第938 號前案
    資料表卷第11頁至第12頁）。
  (十四)矯正簡表1 份（97年度毒偵字第938 號前案資料表卷第15頁
    ）。
  (十五)證人劉力文於97年4 月15日警詢時之證述（雲警港偵字第09
    71000231號卷第5 頁）。
  (十六)注射針筒1 支及橡皮軟管1 條扣案。
  (十七)被告甲○○於警詢、偵查及本院審理時之自白，且與上開積
    極證據相符，應可採信。
  (十八)綜上所述，本件事證明確，被告各次施用毒品之犯行均應堪
    認定。
三、論罪科刑之理由：
  (一)按犯毒品危害防制條例第10條施用第一、二級毒品之罪者，
    檢察官應聲請法院裁定，令被告入勒戒處所觀察、勒戒，經
    觀察、勒戒後，檢察官依據勒戒處分之陳報，認受觀察、勒
    戒人無繼續施用毒品傾向者，應即釋放，並為不起訴之處分
    ；認受觀察、勒戒人有繼續施用毒品之傾向者，檢察官應聲
    請法院裁定令入戒治處所強制戒治，其期間為6 個月以上，
    至無繼續強制戒治之必要為止，但最長不得逾1 年，強制戒
    治期滿，應即釋放，由檢察官為不起訴之處分。觀察、勒戒
    或強制戒治執行完畢釋放後，5 年內再犯第10條之罪者，應
    依一般刑事訴訟程序予以起訴論罪科刑，此觀諸毒品危害防
    制條例第20條第1 項、第2 項、第23條第1 項、第2 項規定
    自明。而被告若於5 年內已再犯，經依法追訴處罰，縱其第
    3 次（或第3 次以上）再度施用毒品之時間，在初犯經觀察
    、勒戒或強制戒治執行完畢釋放5 年以後，已不合於「5 年
    後再犯」之規定，且因已於「5 年內再犯」，顯見其再犯率
    甚高，原實施觀察、勒戒或強制戒治，已無法收其實效，即
    應依該條例第10條處罰（最高法院95年第7 次刑事庭會議決
    定可資參照）。查本件被告前因施用毒品案件，經觀察、勒
    戒後，認無繼續施用毒品之傾向，由臺灣雲林地方法院檢察
    署檢察官於90年8 月6 日，以90年度毒偵緝字第100 號為不
    起訴處分確定。其於前案觀察、勒戒執行完畢釋放後，5 年
    內復因施用毒品案件，經觀察、勒戒後，認有繼續施用毒品
    之傾向，先送強制戒治，並由該署檢察官以92年度毒偵字第
    983 號提起公訴，強制戒治部分，雖因毒品危害防制條例於
    93年1 月9 日修正施行而釋放出所，未完成戒治療程；然刑
    事責任部分，則經本院以93年度訴字第2 號分別判處有期徒
    刑7 月、5 月，並定應執行有期徒刑10月確定。至93年2 月
    間，又因施用毒品案件，經本院以93年度訴字第273 號分別
    判處有期徒刑8 月、6 月，應執行有期徒刑1 年，施用第一
    級毒品部分，經臺灣高等法院臺南分院以93年度上訴字第63
    1 號改判有期徒刑10月，再與施用第二級毒品部分合併定應
    執行有期徒刑1 年2 月確定，有臺灣高等法院被告前案紀錄
    表1 份在卷可考，則被告再犯本件施用毒品犯行之時間，雖
    在第1 次觀察、勒戒執行完畢釋放5 年後，惟其前既已於5
    年內再犯施用毒品之罪，依前揭說明，本件仍應依法予以論
    罪科刑。
  (二)查海洛因，係毒品危害防制條例第2 條第2 項第1 款所定之
    第一級毒品；甲基安非他命，係毒品危害防制條例第2 條第
    2 項第2 款所定之第二級毒品。是被告甲○○就犯罪事實(一)
    、(三)、(四)所為，均核係犯毒品危害防制條例第10條第1 項之
    施用第一級毒品罪；就犯罪事實(二)所為，核係犯同條例第10
    條第2 項之施用第二級毒品罪。移送併辦部分與起訴之犯罪
    事實(四)部分犯罪事實相同，自應為起訴效力所及，本院亦得
    一併予以審理。被告施用第一級及第二級毒品前後持有第一
    級及第二級毒品之低度行為應分別為施用第一級及第二級毒
    品之高度行為所吸收，均不另論罪。被告所犯上開4 罪罪名
    互異，犯意各別，應分論併罰。
  (三)被告前因施用毒品案件，經本院以93年度訴字第2 號分別判
    處有期徒刑7 月、5 月，並定應執行有期徒刑10月確定；復
    因竊盜案件，經本院以93年度虎簡字第140 號判處有期徒刑
    2 月確定，上開3 罪嗣經定應執行有期徒刑11月確定。93年
    2 月間，又因施用毒品案件，經本院以93年度訴字第273 號
    分別判處有期徒刑8 月、6 月，應執行有期徒刑1 年，施用
    第一級毒品部分，經臺灣高等法院臺南分院以93年度上訴字
    第631 號改判有期徒刑10月，再與施用第二級毒品部分合併
    定應執行有期徒刑1 年2 月確定，前揭罪刑經接續執行，甫
    於95年5 月4 日執行完畢，有臺灣高等法院被告前案紀錄表
    1 份在卷可參，其於前開有期徒刑執行完畢後，5 年以內故
    意再犯本件有期徒刑以上之罪，均為累犯，應各依刑法第47
    條第1 項規定，加重其刑。
  (四)爰審酌被告前曾有竊盜等前科，素行並非良好，又經送觀察
    、勒戒及強制戒治後，仍因施用毒品案件多次經法院判處罪
    刑確定，竟再犯本件之罪，顯見其一再沈溺於毒品，未能戒
    絕，無法自拔，及其犯罪之目的單純、手段平和、所生危害
    非鉅、犯罪後坦承犯行態度尚可，並考量施用毒品者均有相
    當程度之成癮性及心理依賴性，其犯罪心態與一般刑事犯罪
    之本質並不相同等一切情狀，分別量處如主文所示之刑，並
    定其應執行之刑。
  (五)扣案之注射針筒1 支及橡皮管1 條均係供被告施用第一級毒
    品所用之物，且屬被告所有，業據被告供承在卷，應依刑法
    第38 條 第1 項第2 款規定，宣告沒收。
四、適用之法律：
  (一)刑事訴訟法第273 條之1 第1 項、第299 條第1 項前段、第
    310 條之2 、第454 條。
  (二)毒品危害防制條例第10條第1 項、第2 項、第23條第2 項。
  (三)刑法第11條前段、第47條第1 項、第51條第5 款、第38條第
    1 項第2 款。
本案經檢察官梁義順到庭執行職務。
中    華    民    國    97    年    8     月    5     日
                  刑事第二庭  法  官  廖淑華
以上正本證明與原本無異。
如不服本判決，應於判決收受後10日內，向本院提出上訴狀（須
附繕本）。
                              書記官  張菀純
中    華    民    國    97    年    8     月    5     日
附錄本案論罪科刑法條全文：
毒品危害防制條例第10條：
施用第一級毒品者，處6 月以上5 年以下有期徒刑。
施用第二級毒品者，處3 年以下有期徒刑。


司法院資訊處製作；財團法人民間司法改革基金會備份。
